【裁判字號】    95,訴,739
【裁判日期】    951116
【裁判案由】    違反公司法等
【裁判全文】
臺灣雲林地方法院刑事判決               95年度訴字第739號
公  訴  人  臺灣雲林地方法院檢察署檢察官
被      告  乙○○
                    國民
選任辯護人  吳榮昌律師
            丙○○
                    國民
上列被告等因違反公司法等案件，經檢察官提起公訴（95年度偵
字第2336號），於本院準備程序進行中，被告就被訴事實為有罪
之陳述，經合議庭裁定由法官一人獨任進行簡式審判程序，判決
如下：
    主  文
乙○○共同公司負責人，公司應收之股款，股東並未實際繳納，
而以申請文件表明收足，處拘役伍拾日，如易科罰金，以銀元
佰元即新臺幣玖佰元折算壹日。
丙○○共同公司負責人，公司應收之股款，股東並未實際繳納，
而以申請文件表明收足，處拘役伍拾日，如易科罰金，以銀元
佰元即新臺幣玖佰元折算壹日；又證人，於執行審判職務之公署
審判時，於案情有重要關係之事項，供前具結，而為虛偽陳述，
處有期徒刑肆月。
    犯罪事實及證據名稱
一、犯罪事實：
(一)、乙○○為「北銀國際財經行銷有限公司」（以下稱北銀行銷
    公司）之董事長，並登記為負責人，丙○○則擔任董事，二
    人均係公司法第8 條第1 項所稱公司負責人，均明知公司申
    請設立登記，股東應收之股款應確實繳納，不得僅以申請文
    件表明收足，詎其二人並無實際繳交北銀行銷公司應收股款
    之意，為取得北銀行銷公司設立所需之存款證明，竟共同基
    於犯意聯絡，由乙○○於民國92年10月14日，自其設於復華
    銀行北斗分行帳號0000000000000 號、0000000000000 號帳
    戶，共計領取現金170 萬元；又自陳惠美設於復華銀行北斗
    分行帳號0000000000000 號帳戶，領取20萬元現金後，於同
    日在復華銀行北斗分行，分別以其自己及丙○○名義，各存
    100 萬元現金入復華銀行北斗分行帳號000000 0000000號、
    戶名為「北銀國際財經行銷有限公司籌備處」之活期存款帳
    戶內，作為已收足股款之證明，復委託不知情之某姓名年籍
    不詳會計師，依據上述不實之股款繳納證明（即存摺存款之
    記載），而於其業務上所查核製作之公司登記資本額查核報
    告書內，載明乙○○、丙○○業已繳足全部股款200 萬元，
    並檢同北銀行銷公司設立登記表、董事、股東名單、公司章
    程、股東同意書、變更登記表等資料，於92年10月27日持向
    經濟部申辦北銀行銷公司之設立登記，乙○○在獲准登記之
    前，即於同年10月間，將上開存入北銀行銷公司籌備處帳戶
    之款項陸續領出。
(二)、丙○○明知北銀行銷公司係於93年02月03日遭搜索後，於同
    年03月03日始向經濟部中部辦公室送件申請變更負責人，詎
    其於95年02月20日本院94年度易字第233 號乙○○違反商標
    法案件審理時，經審判長以證人身分命其具結為上開案件作
    證時，就北銀行銷公司係於搜索前或搜索後送件變更負責人
    一事，卻虛偽證稱：「搜索前就已經送件。」等語，對該案
    情有重要關係事項，以證人身分供前具結而為上開情節之不
    實證述。
二、證據名稱：
(一)、復華銀行北斗分行帳號0000000000000 號、戶名「北銀國際
    財經行銷公司籌備處」帳戶之活期存款存褶影本1 份。
(二)、陳惠美設於復華銀行北斗分行帳號0000000000000 號帳戶之
    綜合存款存褶影本1份。
(三)、乙○○設於復華銀行北斗分行帳號0000000000000 號帳戶之
    綜合存款存褶影本1份。
(四)、乙○○設於復華銀行北斗分行帳號0000000000000 號帳戶之
    綜合存款存褶影本1 份。
(五)、復華銀行存褶類存款收入憑條影本2紙。
(六)、經濟部中部辦公室95年03月13日經中三字第09530888320 號
    函。
(七)、經濟部92年10月28日經授中字第09232870860 號函、北銀行
    銷公司設立登記表、董事、股東名單、公司章程、股東同意
    書、公司變更登記表各1 份。
(八)、經濟部93年03月13日經授中字第09331769230 號函、北銀行
    銷公司變更登記表、董事、股東名單、公司章程、公司章程
    修正條文對照表、股東同意書、公司變更登記表各1 份。
(九)、本院94年度易字第233 號案件95年02月20日審判筆錄、證人
    結文各1 份。
(十)、被告丙○○於檢察官面前之供述筆錄及以證人身分於檢察官
    面前之具結證述筆錄。
(十一)、被告乙○○於檢察官面前之供述筆錄。
(十二)、被告丙○○、乙○○於本院審理時之自白。
    本件事證明確，被告丙○○、乙○○上開違反公司犯行，及
    被告丙○○上開偽證犯行均堪認定。
三、論罪科刑部分：
(一)、行為後法律有變更者，適用行為時之法律。但行為後之法律
    有利於行為人者，適用最有利於行為人之法律，現行刑法第
    2 條第1 項定有明文。被告乙○○、丙○○行為後，刑法業
    於94年01月07日修正，於94年02月02日公布，並於95年07月
    01日施行，是本件被告行為後，法律已有變更。又參酌最高
    法院95年05月23日第8 次刑事庭會議決議，現行刑法第2 條
    第1 項之規定，係規範行為後法律變更所生新舊法律比較適
    用之準據法，於新刑法施行後，應適用新刑法第2 條第1 項
    之規定，本於統一性及整體性原則，綜其全部罪刑之結果，
    為「從舊從輕」之比較。本案關於新舊法比較及法律之適用
    ，均詳如附表所示。
(二)、核被告丙○○、乙○○就犯罪事實(一)部分所為，係犯公司法
    第9 條第1 項公司應收之股款，股東並未實際繳納，而以申
    請文件表明收足罪。被告二人間就上開違反公司法犯行，有
    犯意聯絡及行為分擔，均應論以共同正犯，有關共同正犯之
    新舊法適用問題，詳如附表所示。另被告等人利用不知情之
    某姓名年籍不詳會計師出具虛偽之公司登記資本額查核報告
    書以表明收足股款之行為，係屬間接正犯。
(三)、被告丙○○就犯罪事實(二)部分所為，係犯刑法第168 條之偽
    證罪。
(四)、被告丙○○所犯公司法第9 條第1 項公司應收之股款，股東
    並未實際繳納，而以申請文件表明收足罪及刑法第168 條偽
    證罪，上開二罪間，犯意各別，罪名互異，應予分論併罰。
(五)、本院審酌，被告二人未實際繳納股，北銀行銷公司形同空殼
    公司，竟以申請文件表明收足股款，足以影響北銀行銷公司
    財務結構之健全，增加交易相對人之潛在交易風險，惡性非
    輕，惟被告二人於犯本案犯罪事實(一)前，並無任何犯罪前科
    ，有臺灣高等法院被告前案紀錄表在卷可稽，素行良好，且
    被告二人犯後尚能坦承犯行，態度良好，北銀行銷公司於設
    立登記後，亦確實有營運之事實，與北銀行銷公司交易之債
    權人並未實際發生財產損害；被告丙○○在法院經過莊嚴的
    具結程序後，猶仍徇私為虛偽陳述，妨害司法權行使之正確
    性，並浪費司法資源，惡性不輕，惟其犯後能坦承犯行，堪
    認已有悔意，且該刑事案件未採用其證詞而免誤判情形，犯
    罪所生危害非鉅，其因與乙○○為好友，北銀行銷公司當初
    係其提議設立，北銀行銷公司之名稱亦為其命名，乙○○基
    於友情同意幫忙設立北銀行銷公司，並擔任董事長，其不忍
    乙○○因北銀行銷公司之商標問題遭刑罰處罰，始為虛偽證
    述，情有可原，暨被告乙○○為大專畢業，教育程度不低，
    開設建設公司，從事不動產投資及建築，有正當工作，平均
    月入10萬元，有固定收入，家中尚有父母、配偶、四名子女
    需扶養；被告丙○○，為國中畢業，教育程度不高，離婚，
    家中有父母、一名子女賴其扶養等一切情狀，各量處如主文
    所示之刑，被告乙○○、丙○○違反公司法部分，並依修正
    前刑法第41條第1 項前段規定，諭知易科罰金之折算標準，
    有關易科罰金之新舊法比較問題，亦詳如附表。
四、應適用之法律：
(一)、刑事訴訟法第273 條之1 第1 項、第299 條第1 項前段、第
    310 條之2 、第454 條。
(二)、公司法第9 條第1 項，刑法第11條前段、第2 條第1 項前段
    第168 條、第41條第1 項前段（修正前），罰金罰鍰提高標
    準條例第2 條（刪除前）。
本案經檢察官甲○○到庭執行職務。
中    華    民    國    95    年    11    月    16    日
                  刑事第四庭    法  官  李秋瑩
以上正本證明與原本無異。
如不服本判決，應於判決送達後10日內向本院提出上訴狀（須附
繕本）。
                                書記官  邱明通
中    華    民    國    95    年    11    月    16    日
附錄本案論罪科刑法條全文：
公司法第9條
公司應收之股款，股東並未實際繳納，而以申請文件表明收足，
或股東雖已繳納而於登記後將股款發還股東，或任由股東收回者
，公司負責人各處5 年以下有期徒刑、拘役或科或併科新臺幣50
萬元以上250 萬元以下罰金。
有前項情事時，公司負責人應與各該股東連帶賠償公司或第三人
因此所受之損害。
第1 項裁判確定後，由檢察機關通知中央主管機關撤銷或廢止其
登記。但裁判確定前，已為補正或經主管機關限期補正已補正者
，不在此限。
公司之設立或其他登記事項有偽造、變造文書，經裁判確定後，
由檢察機關通知中央主管機關撤銷或廢止其登記。
中華民國刑法第168條
於執行審判職務之公署審判時或於檢察官偵查時，證人、鑑定人
、通譯於案情有重要關係之事項，供前或供後具結，而為虛偽陳
述者，處7 年以下有期徒刑。
附表
┌────────┬────────┬────────┬────────┐
│法        條    │修正前規定      │修正後規定      │新舊法之適用    │
├────────┼────────┼────────┼────────┤
│刑法第28條      │二人以上共同實施│二人以上共同實行│(一)適用新法。    │
│共同正犯        │犯罪之行為者，皆│犯罪之行為者，皆│(二)新法僅作定義上│
│                │為正犯。        │為共犯。        │之修正，使法律適│
│                │                │                │用更為明確，非法│
│                │                │                │律變更，自不生新│
│                │                │                │舊法比較問題，無│
│                │                │                │現行刑法第2 條第│
│                │                │                │1 項之適用，應適│
│                │                │                │用新法。        │
├────────┼────────┼────────┼────────┤
│刑法第41條第1 項│刑法第41條第1 項│刑法第41條第1 項│(一)適用舊法。    │
│前段易科罰金部分│前段規定：「犯最│前段規定：「犯最│(二)本件被告行為時│
│                │重本刑為5 年以下│重本刑為5 年以下│之易科罰金折算標│
│                │有期徒刑以下之刑│有期徒刑以下之刑│準，應以銀元100 │
│                │之罪，而受6 個月│之罪，而受6 個月│元至300 元折算為│
│                │以下有期徒刑或拘│以下有期徒刑或拘│1 日，經依現行法│
│                │役之宣告，因身體│役之宣告者，得以│規所定貨幣單位折│
│                │、教育、職業、家│新臺幣1,000 元、│算新臺幣條例第2 │
│                │庭之關係或其他正│2,000 元或3,000 │條規定換算為新臺│
│                │當事由，執行顯有│元折算1 日，易科│幣後，應以新臺幣│
│                │困難者，得以1 元│罰金。」        │300 元至900 元折│
│                │以上3 元以下折算│                │算為1 日，修正後│
│                │1日 ，易科罰金。│                │則以新臺幣1,000 │
│                │」罰金罰鍰提高標│                │元、2,000 元3,0 │
│                │準條例第2 條（已│                │00元折算1 日，修│
│                │刪除）規定：「依│                │正後刑法第41條第│
│                │刑法第41條易科罰│                │1 項前段規定，並│
│                │金或第42條第2 項│                │非較有利於被告，│
│                │易服勞役者，均就│                │依刑法第2 條第1 │
│                │其原定數額提高為│                │項前段規定，適用│
│                │100 倍折算1日 ；│                │行為時法律即修正│
│                │法律所定罰金數額│                │前刑法第41條第1 │
│                │未依本條例提高倍│                │項前段及罰金罰鍰│
│                │數，或其處罰法條│                │提高標準條例第2 │
│                │無罰金刑之規定者│                │條規定，定其易科│
│                │，亦同。」      │                │罰金之折算標準。│
├────────┴────────┴────────┴────────┤
│綜合比較結果：本件被告乙○○、丙○○之違反公司法犯行，依修正前刑法第41│
│條第1 項前段、刪除前罰金罰鍰提高標準條例第2 條規定定易科罰金之折算標準│
│，對被告較為有利，綜合全部罪刑之比較，應以舊法較有利於被告，故本案應一│
│體適用舊刑法。（刑法第28條並非法律變更，無新舊法比較之問題，一律適用新│
│法。）                                                                │
└───────────────────────────────────┘


司法院資訊處製作；財團法人民間司法改革基金會備份。
